臺灣高等法院臺南分院刑事判決　　　　100年度上訴字第644號
上　訴　人　臺灣嘉義地方法院檢察署檢察官
上　訴　人
即　被　告　陽學聖
　　　　　　武建鴻
被　　　告　陳英龍
　　　　　　邱惟炭
　　　　　　羅福聖
上列上訴人因被告違反森林法案件，不服臺灣嘉義地方法院100
年度訴字第183號中華民國100年3月31日第一審判決（起訴案號
：臺灣嘉義地方法院檢察署99年度偵字第5457號、第6989號），
提起上訴，經本院裁定適用簡式審判程序，本院判決如下
    主  文
原判決關於邱惟炭、陳英龍、陽學聖、武建鴻、羅福聖部分均撤
銷。
邱惟炭於保安林竊取森林主產物，為搬運贓物，使用車輛，處有
期徒刑陸月，併科罰金新臺幣貳拾壹萬陸仟壹佰肆拾肆元，有期
徒刑如易科罰金，以新台幣壹仟元折算壹日；罰金如易服勞役，
以新臺幣貳仟元折算壹日；扣案之鏈鋸壹台、背帶參條均沒收。
陽學聖竊取森林主產物，為搬運贓物，使用車輛，處有期徒刑陸
月，併科罰金新臺幣貳拾貳萬肆仟柒佰捌拾捌元，有期徒刑如易
科罰金，以新台幣壹仟元折算壹日；罰金如易服勞役，以新臺幣
貳仟元折算壹日。
邱惟炭其餘部分，及陳英龍、武建鴻、羅福聖均無罪。
    事  實
一、邱惟炭意圖為自己不法之所有，基於竊取森林主產物之犯意
    ，於99年7月2日8時許，攜帶其所有客觀上對人之生命、身
    體、安全構成威脅，足為兇器使用之鏈鋸1台，至嘉義縣阿
    里山鄉阿里山事業區第199保安林班地內（座標為經緯度TW9
    7X：217944，Y：0000000）（X：217916，Y：0000000）（X
    ：217916，Y：0000000）3處，竊取行政院農業委員會林務
    局嘉義林區管理處（下稱嘉義林區管理處）所有之保安林內
    之森林主產物牛樟木，並將牛樟木砍伐倒地後裁切成23塊（
    材積0.85立方公尺，原木山價72,048元），而後放置在該處
    ，因而竊盜得手。邱惟炭為將上開裁切完成之牛樟木搬運下
    山，竟以每日3,000元之代價僱用陳英龍（70年5月12日出生
    ）、羅時華（另結）及12歲以上未滿18歲之少年即甲男（82
    年6月5日生，姓名年籍均詳卷，經原審少年法庭裁定應予告
    誡），於同年月4日8時許，為搬運贓物，由邱惟炭駕駛車牌
    號碼SB-3802號自用小客貨車，搭載陳英龍、羅時華、甲男
    ，至上揭林班地，以邱惟炭所有之背帶3條，搬運上揭牛樟
    木23塊放置在上開自用小客貨車內離開。嗣於同日15時30分
    許，在嘉義縣阿里山鄉○○○○○道內，為警攔檢上開自用
    小客貨車而當場查獲，扣得上揭牛樟木23塊（業已發還），
    及邱惟炭所有供犯罪所用之鏈鋸1台、背帶3條。
二、陽學聖於99年間因違反森林法案件，經原審以99年度訴字第
    939號判決判處有期徒刑8月，併科罰金348,705元，復經本
    院以100年度上訴字第221號判決駁回上訴。竟意圖為自己不
    法之所有，基於竊取森林主產物之犯意，於99年8月間某日
    ，攜帶武建鴻所有，客觀上對人之生命、身體、安全構成威
    脅，足為兇器使用之鏈鋸1台，至嘉義縣阿里山鄉阿里山事
    業區第184林班地內（座標為經緯度X：220867，Y：0000000
     ），竊取嘉義林區管理處所有之森林主產物牛樟木，並將
    牛樟木砍伐倒地後裁切成3大塊，而後放置該處，因而竊盜
    得手。陽學聖為將上開竊得之牛樟木搬運下山，竟以每日5,
    000元之代價僱用武建鴻（52年2月20日出生）、羅福聖（60
    年6月11日出生），以每日6,000元之代價僱用邱惟炭，於同
    年9月1日10時許，由陽學聖、武建鴻、羅福聖，以上揭鏈鋸
    1台，共同將上開3大塊牛樟木裁切成21塊，再於同日17時許
    ，為搬運贓物，由邱惟炭駕駛上揭自用小客貨車搭載羅福聖
    ，陽學聖駕駛吉普車搭載武建鴻，至上開林班地，由陽學聖
    指示羅福聖等人載運地點後，同日19時許起至21時許止，邱
    惟炭、武建鴻、羅福聖共同搬運上開已裁切之牛樟木11塊（
    材積0.74立方公尺，原木山價70,484元），放置在上開自用
    小客貨車內離開，其餘10塊牛樟木則暫置現場（材積0.44立
    方公尺，原木山價41,910元）。嗣於同日22時30分許，在嘉
    義縣阿里山鄉阿里山事業區第149林班地嘉155縣道內，為警
    攔檢上揭自用小客貨車當場查獲，扣得上開牛樟木11塊（業
    已發還），及武建鴻所有之鏈鋸1台，並循線扣得留置現場
    之牛樟木10塊（業已發還）。
三、案經嘉義縣警察局竹崎分局報請臺灣嘉義地方法院檢察署檢
    察官偵查起訴。
    理  由
甲、程序方面：
    被告陳英龍、邱惟炭、陽學聖、武建鴻、羅福聖於本院準備
    程序中就被訴事實為有罪之陳述，經本院裁定適用簡式審判
    程序，是本件証據之調查，依刑事訴訟法第273條之2規定，
    不受同法第159條第1項、第161條之2、第161條之3、第163
    條之1及第164條至第170條規定之限制，合先敘明。
乙、有罪部分：
一、上揭犯罪事實，業據被告邱惟炭、陽學聖於原審及本院審理
    中坦承不諱，並經證人即同案被告陳英龍、陽學聖、武建鴻
    、羅福聖於原審及本院審理中供証在卷；復經証人即少年甲
    男、證人即嘉義林區管理處奮起湖工作站人員鄭正義、林士
    雄於警詢時證述屬實（警卷第1卷第24-32頁、警卷第2卷第
    27-28頁），復有扣押筆錄、被害地點位置圖、現場照片、
    贓物認領保管單、責付保管單、贓物領據、嘉義林區管理處
    奮起湖工作站贓木明細表、清查林班路線圖附卷可稽（警卷
    第1卷第33-35、38-40、43-48頁、警卷第2卷第33、35-40頁
    、原審卷第34、37、39-41、44-46、132頁）；又犯罪事實
    一之嘉義縣阿里山鄉阿里山事業區第199林班地，係屬保安
    林，復有嘉義林區管理處100年3月21日嘉政字第1005210526
    號函可參（見原審卷第132頁）；並有鏈鋸2台、背帶3條扣
    案可資佐證，足認被告邱惟炭、陽學聖之自白，與事實相符
    。本件事證明確，被告邱惟炭、陽學聖犯行，均堪認定。
二、論罪科刑部分：
  (一)按上訴人所竊之樹木，既經砍伐倒地，不得謂非已移入於自
    己實力支配之下，其竊盜行為即已完成，自難因其贓木尚未
    搬離現場，而謂為竊盜未遂（最高法院49年台上字第939號
    判例意旨可參）。又按森林法第50條第1項所載併科贓額2倍
    以上5倍以下之罰金，其贓額之計算，以原木山價為準，不
    以交易價格之市價為準，如係已就贓物加工或搬運者，自須
    將該項加工與搬運之費用，扣除計算（最高法院47年台上字
    第1095號判例、81年度台上字第1758號判決意旨參照）。
  (二)查被告邱惟炭、陽學聖分別持以竊取森林主產物所用之鏈鋸
    ，乃堅實而銳利，客觀上足對人之生命、身體、安全構成威
    脅，為具有危險性之兇器；又被告邱惟炭於犯罪事實一所示
    之時地竊取牛樟木，被告陽學聖於犯罪事實二所示之時地竊
    取牛樟木，均分別將牛樟木砍伐倒地後裁切成23塊、3大塊
    ，顯已分別將之置於實力支配之下，隨時可搬離，揆之上開
    最高法院49年台上字第939號判例意旨，被告邱惟炭、陽學
    聖雖尚未將之搬離而放置於現場，其竊盜應已既遂，至其後
    被告邱惟炭僱請陳英龍、羅時華、甲男；被告陽學聖僱請被
    告邱惟炭、羅福聖、武建鴻同往上址，使用上開車輛，分別
    於犯罪事實一、二之時間，共同將牛樟木塊搬離（犯罪事實
    一），或再裁切成21塊後搬離（犯罪事實二），係處分贓物
    之行為，尚難認在將牛樟木塊搬離前，其等竊盜尚未既遂；
    又被告陳英龍係於邱惟炭竊取牛樟木得手後（犯罪事實一）
    ，被告邱惟炭、羅福聖、武建鴻係於被告陽學聖竊取牛樟木
    得手後，始分別受僱同往上址，共同以上開車輛將牛樟木搬
    離，自應僅該當搬運贓物之行為（詳後述），合先敘明。
  (三)犯罪事實一部分：
  １核被告邱惟炭犯罪事實一之於保安林竊取森林主產物牛樟木
    ，並為搬運贓物而使用車輛之所為，係犯森林法第52條第1
    項第1款、第6款之於保安林竊取森林主產物，為搬運贓物，
    使用車輛罪；被告邱惟炭竊取森林主產物所用之鏈鋸一台，
    為具有危險性之兇器，已如上述，雖亦構成森林法第50條之
    竊取森林主產物罪，原應依刑法第321條第1項第3款攜帶兇
    器竊盜罪論處。惟森林法第52條第1項第1、6款之規定，為
    同法第50條之特別規定，應優先適用森林法第52條第1項第1
    、6款規定論罪，不再論以森林法第50條、刑法第321條第1
    項第3款之罪。
  ２公訴意旨認被告邱惟炭係與陳英龍、羅時華、甲男基於竊盜
    之犯意聯絡，其等所為均係犯森林法第52條第1項第4、6款
    之罪。然被告陳英龍、羅時華、甲男均係受僱搬運被告邱惟
    炭竊得之贓物，所為係涉犯搬運贓物罪（詳後述），自難認
    其等係結夥二人以上而犯森林法第52條之罪，公訴意旨認被
    告邱惟炭另有森林法第52條第1項第4款之加重條件，尚有誤
    會；另公訴意旨漏列森林法第52條第1項第1款之加重條件，
    亦有未洽，均併此敘明。
  (四)犯罪事實二部分：
  １核被告陽學聖犯罪事實二之竊取森林主產物牛樟木，並為搬
    運贓物而使用車輛之所為，係犯森林法第52條第1項第6款之
    竊取森林主產物，為搬運贓物，使用車輛罪。被告陽學聖竊
    取森林主產物所用之鏈鋸一台，為具有危險性之兇器，已如
    上述，雖亦構成森林法第50條之竊取森林主產物罪，原應依
    刑法第321條第1項第3款攜帶兇器竊盜罪論處。惟森林法第
    52條第1項第6款之規定，為同法第50條之特別規定，應優先
    適用森林法第52條第1項第6款規定論罪，不再論以森林法第
    50條、刑法第321條第1項第3款之罪。
  ２公訴意旨認被告陽學聖係與邱惟炭、羅福聖、武建鴻基於竊
    盜之犯意聯絡，其等所為均係犯森林法第52條第1項第4、6
    款之罪。然被告邱惟炭、羅福聖、武建鴻均係受僱搬運被告
    陽學聖竊得之贓物，所為係涉犯搬運贓物罪（詳後述），尚
    難認被告陽學聖等人所為，係結夥二人以上竊取森林主產物
    。公訴意旨認陽學聖另有森林法第52條第1項第4款之加重條
    件，尚有誤會，併此敘明。
三、撤銷改判部分：
  (一)原審以被告邱惟炭、陽學聖罪証明確，因予論罪科刑，固非
    無見。但查：被告邱惟炭、陽學聖犯罪事實一、二所為，
    分別犯森林法第52條第1項第1、6款（邱惟炭部分），同條
    項第6款（陽學聖部分）之罪，其等與陳英龍、羅時華、少
    年甲男（犯罪事實一），或與邱惟炭、羅福聖、武建鴻（犯
    罪事實二），均無竊盜之犯意聯絡，原審認被告邱惟炭就犯
    罪事實一，係與陳英龍、羅時華、少年甲男等人共犯森林法
    第52條第1項第1、4、6款之罪；被告陽學聖就犯罪事實二，
    係與邱惟炭、武建鴻、羅福聖共犯森林法第52條第1項第4、
    6款之罪，尚有未當。被告邱惟炭犯罪事實一持以竊取牛
    樟木之鏈鋸1台，係屬邱惟炭所有，且供此部分犯罪所用之
    物，業據被告邱惟炭於本院審理中供述明確，應依刑法第38
    條第1項第2款規定宣告沒收（詳後述），原審未為沒收之宣
    告，亦有不當。檢察官上訴意旨，以「被告邱惟炭使用車輛
    ，且結夥2人以上竊盜牛樟木，惡性非輕，原審對其為緩刑
    之宣告，難謂妥適，及被告陽學聖量刑過輕」等情，指摘原
    判決關於此部分不當。經查，被告陽學聖是否有前科紀錄，
    與本件所犯情節是否相同，固得做為量刑之參考，並非唯一
    之標準，本院仍得依刑法第57各款規定，審酌一切情狀而為
    量刑，尚無以被告前科紀錄為量刑之唯一依據，檢察官此部
    分上訴，並無理由；至被告邱惟炭部分，因其另涉犯搬運贓
    物罪，應由檢察官另行偵辦（詳後述），檢察官上訴指摘原
    判決關於被告邱惟炭部分，緩刑不當，為有理由。另被告陽
    學聖上訴，指摘原判決量刑過重，則無理由。此外原判決亦
    有上開可議之處，自屬無可維持，應由本院將原判決關於此
    部分予以撤銷改判。
  (二)爰審酌被告陽學聖高中肄業、被告邱惟炭國小畢業之智識程
    度，為牟取不法所得竊盜之犯罪動機，危害自然生態及森林
    資源，減損森林涵養水源、孕育萬物之功能，所竊取牛樟木
    之價值，及被告二人犯後坦承犯行，態度良好等一切情狀，
    各量處如主文所示之刑，並就被告邱惟炭、陽學聖所處有期
    徒刑部分，諭知易科罰金之折算標準。又關於犯罪事實一部
    分，被告邱惟炭竊取之牛樟木23塊，材積0.85立方公尺，原
    木贓額即山價72,048元（總市價81,600元－總生產費用9,55
    2元），有嘉義林區管理處阿里山事業區第199林班盜伐木國
    有林產物被害價金查定書1紙在卷可考（見原審卷第148頁）
    ，爰依森林法第52條之規定，併科被告邱惟炭贓額即山價3
    倍即新台幣216,144元之罰金，並諭知罰金易服勞役之折算
    標準。另犯罪事實二部分，竊取之牛樟木11塊、10塊，材積
    各為0.74立方公尺、0.44立方公尺，原木山價各為70,484元
    （總市價71,040元－總生產費用556元）、41,910元（總市
    價42,240元－總生產費用330元），共計贓額即山價112,394
    元，有嘉義林區管理處阿里山事業區第184林班盜伐木國有
    林產物被害價金查定書足憑（見原審卷第143-144頁），爰
    依森林法第52條之規定，併科被告陽學聖贓額即山價2倍即
    新台幣224,788元之罰金，及諭知罰金易服勞役之折算標準
    。
  (三)犯罪事實一扣案之鏈鋸1台、背帶3條，係被告邱惟炭所有，
    供其犯罪所用之物，業據被告邱惟炭於本院審理時供承在卷
    （見本院卷第100頁正、反面），爰依刑法第38條第1項第2
    款宣告沒收。
丙、無罪部分：
一、公訴意旨另以：
  (一)被告陳英龍與邱惟炭、羅時華基於共同意圖為自己不法所有
    之犯意聯絡，於99年7月2日起至同年月4日止，先由邱惟炭
    先行攜帶向友人借得之鏈鋸1台，至嘉義縣阿里山鄉阿里山
    事業區第199林班地內（座標為經緯度TW97X：217944，Y：0
    000000）（X：217916，Y：0000000）（X：217916，Y：000
    0000）3處，竊取嘉義林區管理處所有之森林主產物牛樟木
    ，將牛樟木裁切成23塊而留置現場，惟邱惟炭在未將上開裁
    切之牛樟木塊竊取得手前，為順利將之搬運下山，於同年月
    4日，以每日3,000元之代價僱使陳英龍、羅時華及未成年之
    甲男，隨同其所駕駛之車牌號碼SB-3802號自用小客貨車，
    至上揭林班地，共同著手竊取上開23塊牛樟木，邱惟炭等4
    人即以自行製作得為搬運設備之背帶3條，搬運上揭牛樟木
    23塊放置在上開自用小客貨車內，竊取得手後離開（下稱犯
    罪事實一）。因認被告陳英龍涉犯森林法第52條第1項第4款
    、第6款之罪嫌。
  (二)被告邱惟炭、羅福聖、武建鴻與陽學聖共同基於意圖為自己
    不法之犯意聯絡，於99年8月間某日至同年9月1日止，先由
    陽學聖選定下手目標後，先行攜帶武建鴻所有之鏈鋸1台，
    至嘉義縣阿里山鄉阿里山事業區第184林班地內（座標為經
    緯度X：220867，Y：0000000），竊取嘉義林區管理處所有
    之森林主產物牛樟木，將牛樟木裁切成3大塊，而留置現場
    ，陽學聖在未將上開裁切之牛樟木塊竊取得手前，為順利將
    之搬運下山，於同年9月1日，以每日5,000元之代價僱用羅
    福聖、武建鴻，另以每日6,000元之代價僱用邱惟炭駕駛車
    牌號碼SB-3802號自用小客貨車，隨同其前至上揭林班地，
    欲共同搬運上開牛樟木，陽學聖指示羅福聖等人載運地點後
    即先行駕車離去，留由武建鴻、羅福聖及邱惟炭，以上揭鏈
    鋸1台，將上開3大塊牛樟木裁切成21塊竊取得手，再分批將
    之置放至上揭自用小客貨車，而共同著手竊取前開21塊牛樟
    木，隨即載運離開現場（下稱犯罪事實二）。因認被告邱惟
    炭、武建鴻、羅福聖等人涉犯森林法第52條第1項第4款、第
    6款之罪嫌。
二、按犯罪事實應依證據認定之，無證據不得認定其犯罪事實；
    又不能證明被告犯罪者，應諭知無罪之判決，刑事訴訟法第
    154條第2項、第301條第1項前段分別定有明文。
三、訊據被告陳英龍固坦承於犯罪事實一之時間，受僱於被告邱
    惟炭，由被告邱惟炭於99年7月4日8時多許，駕駛車牌號碼
    SB-3802號自用小客貨車，搭載被告陳英龍、羅時華、甲男
    ，至上揭林班地，以邱惟炭所有之背帶3條，搬運上揭牛樟
    木23塊放置在上開自用小客貨車內離開之事實。而被告邱惟
    炭、武建鴻、羅福聖等人亦坦承於犯罪事實二之時間，受僱
    於被告陽學聖，先由陽學聖、武建鴻、羅福聖於99年9月1日
    10時許，以上揭鏈鋸1台，將上開3大塊牛樟木裁切成21塊，
    再於同日17時許，由邱惟炭駕駛上揭自用小客貨車搭載羅福
    聖，陽學聖駕駛吉普車搭載武建鴻，至上開林班地，再於同
    日19時許起至21時許止，由邱惟炭、武建鴻、羅福聖搬運牛
    樟木11塊，放置在上開自用小客貨車內離開，其餘10塊牛樟
    木則暫置現場等事實。但查：
  (一)被告邱惟炭犯罪事實一竊取牛樟木，被告陽學聖犯罪事實二
    竊取牛樟木，均分別將牛樟木砍伐倒地並裁切成23塊、3大
    塊，顯已分別將之置於實力支配之下，隨時可搬離，雖未將
    之搬離而放置於現場，惟其竊盜應已既遂，至其後被告邱惟
    炭僱請陳英龍、羅時華、甲男；被告陽學聖僱請被告邱惟炭
    、羅福聖、武建鴻同往上址，使用上開車輛，分別於犯罪事
    實一、二之時間，共同將牛樟木塊搬離（犯罪事實一），或
    再裁切成21塊後搬離（犯罪事實二），此乃處分贓物之行為
    ，尚難認在將牛樟木塊搬離前，其等竊盜尚未既遂，均如上
    述；又被告陳英龍係於邱惟炭竊取牛樟木得手後（犯罪事實
    二），被告邱惟炭、羅福聖、武建鴻係於被告陽學聖竊得牛
    樟木得手後，均明知上開牛樟木係被告邱惟炭（犯罪事實一
    ），被告陽學聖（犯罪事實二）所竊得之贓物，竟仍分別受
    僱同往上址，共同以上開車輛將牛樟木搬離，可見其等搬運
    之行為，應僅該當搬運贓物之行為。且遍查全卷証據資料，
    尚無証據足証被告陳英龍就犯罪事實一、被告邱惟炭、羅福
    聖、武建鴻就犯罪事實二，分別於事前與被告邱惟炭（犯罪
    事實一）、被告陽學聖（犯罪事實二）有共同竊取森林主產
    物之犯意聯絡，再推由被告邱惟炭、陽學聖先將上開牛樟木
    砍伐裁切成23塊、3大塊後，再同往竊取搬離，自難認其等
    應分別成立森林法第52條第1項之罪。
  (二)至最高法院93年台上字第860號判例意旨，雖就「竊取他人
    盜伐後未運走之木材」，是否為竊取森林主產物一節，認「
    他人盜伐後未運走之木材，仍屬於林地內之森林主產物。森
    林法第五十條所定竊取森林主、副產物之竊取云者，即竊而
    取之之謂，並不以自己盜伐者為限，縱令係他人盜伐而仍在
    森林內，既未遭搬離現場，自仍在管理機關之管領力支配下
    ，如予竊取，仍為竊取森林主產物，應依森林法之規定論處
    」。但本件係被告邱惟炭（犯罪事實一）、陽學聖（犯罪事
    實二）先竊得上開牛樟木後，為搬運贓物，始分別僱請被告
    陳英龍（犯罪事實一），被告邱惟炭、羅福聖、武建鴻（犯
    罪事實二）同往上址，將竊得之牛樟木搬離現場，與上開判
    例意旨之情節不同，尚難援引上開判例，而認被告陳英龍等
    人分別與被告邱惟炭、陽學聖共犯公訴意旨所指之罪嫌。
四、綜上所述，本件公訴人所舉事証，均不足為被告陳英龍等人
    此部分有罪之積極證明，亦無從說服本院以形成被告陳英龍
    此部分有罪之確信；基於無罪推定之原則，自應認不能証明
    被告陳英龍等人此部分之犯罪。
五、原審不察，遽為被告陳英龍（犯罪事實一），被告邱惟炭、
    羅福聖、武建鴻（犯罪事實二）此部分有罪之判決，尚有未
    當，檢察官上訴，指摘原判決此部分量刑過輕或緩刑不當；
    被告武建鴻上訴，指摘原判決此部分量刑過重，雖均無理由
    ，但原判決既有上開可議之處，自屬無可維持，應由本院將
    原判決關於此部分撤銷，改諭知被告陳英龍、邱惟炭、羅福
    聖、武建鴻此部分無罪。
六、雖被告陳英龍、邱惟炭、羅福聖、武建鴻此部分另涉犯搬運
    贓物罪嫌。惟查：
  (一)按被告所犯之法條，起訴書中雖應記載，但法條之記載，乃
    訓示規定，究非起訴絕對必要條件，若被告涉犯兩罪，起訴
    書中已載明其犯罪事實而僅記載其中一罪名之法條，另一罪
    雖未記載法條，固應認為業經起訴。惟森林法第50條（本條
    現已移至同法第52條）第1項第4款所謂結夥，須有共同犯罪
    之故意結為一夥者，始能成立；再竊取森林主副產物，為搬
    運贓物，使用牲口車輛者，始有森林法第50條（本條現已移
    至同法第52條）第1項第6款之適用，如無竊取行為，則不能
    構成該條之罪（最高法院47年台上字第1116號判例、54年台
    上字第824號判例意旨參照）。則森林法第52條之罪，係以
    行為人有竊取森林主、副產物之行為，並有該條所列各款加
    重事由為構成要件。如行為人並無竊取森林主、副產物之犯
    行，縱有為該條各款所列之行為，亦不得依森林法第52條規
    定論處。
  (二)依上開說明，森林法第52條第1項第4款、第6款竊取森林主
    、副產物結夥二人以上為搬運贓物，使用車輛之罪，須以行
    為人有竊取森林主副產品，並有結夥2人以上竊盜，且為搬
    運贓物而使用車輛為要件。而本件依檢察官於起訴書犯罪事
    實欄記載之犯罪事實一、犯罪事實二，檢察官顯係認定被告
    等結夥2人以上共同竊取森林主產物，並使用車輛搬運贓物
    即森林主副產品，即認被告等有竊取森林主產品，而有森林
    法第52條第4款、第6款之加重要件，並非另認被告等人亦涉
    有搬運贓物之犯行，準此，本件檢察官應僅起訴被告等人犯
    有森林法第52條第1項第4款、第6款之罪。
  (三)按刑事訴訟法第300條所定科刑之判決，得就起訴之犯罪事
    實，變更檢察官所引應適用之法條，係指法院於不妨害事實
    同一之範圍內，得自由認定事實，適用法律而言。而事實是
    否同一，應視檢察官請求確定具有侵害性之基本社會事實是
    否同一而定，並以犯罪構成要件有無罪質上之共通性為具體
    判斷之標準（最高法院88年度台非字第350號判決意旨參照
    ）。查常業竊盜罪與收受贓物罪，兩者非特社會事實歧異，
    法律所賦予評價亦不相同，殊非具有犯罪事實同一性之案件
    （最高法院84年度台上字第2216號判決意旨參照）。再竊盜
    罪係以行為人竊取他人之動產為犯罪構成要件；故買贓物則
    以行為人明知為贓物而有償取得贓物之所有權始克成立，二
    者構成要件迥異，社會基本事實並非同一，檢察官起訴竊盜
    事實，法院自行認定贓物事實加以審判，變更起訴法條，論
    處被告贓物罪刑，於法不合（最高法院83年度台上字第2644
    號判決參照）。又竊盜罪所破壞之財產法益，為動產之所有
    權與持有權；而贓物罪旨在防止因竊盜、詐欺、侵占各罪被
    奪取或侵占之物難於追及或回復（最高法院29年上字第3378
    號、41年台非字第36號判例意旨參照），則竊盜罪與贓物罪
    所侵害之法益，顯有不同。查法院審判之對象，以起訴書記
    載與審判中所主張或卷內存在具同一性之事實為限。又森林
    法第50條所定竊取森休主、副產物罪，係刑法竊盜罪之特別
    規定，該法第52條第1項第1款至第8款之規定，則為該法第
    50條所定竊取森林主、副產物罪之各種加重條件，並非獨立
    之罪名。本件就檢察官於起訴書所記載之犯罪事實整體觀察
    ，既認被告等涉犯森林法第52條第1項第4款、第6款之罪嫌
    ，非認被告等除竊取森林主產物罪外，另涉有搬運贓物罪嫌
    。況森林法第52條第1項第4款、第6款之加重竊取森林主產
    物罪，與該法第50條之搬運贓物罪，兩者間作為刑罰權評價
    對象之原因事實並非同一，顯見被告等涉犯之搬運贓物罪嫌
    並未經起訴，且與經起訴部分之基本社會事實亦不相同，本
    院自不得予以審判，或變更起訴法條，論處被告等人罪刑（
    最高法院97年度上字3867號判決意旨參照）。被告等人涉犯
    搬運贓物罪部分，自應於本案判決無罪確定後，另行移送管
    轄地方法院檢察署偵辦。
據上論結，應依刑事訴訟法第369條第1項前段、第364條、第273
條之1第1項、第299條第1項前段、第301條第1項，森林法第52條
第1項第1款、第6款、刑法第11條前段、第41條第1項前段、第42
條第3項前段、第38條第1項第2款，判決如主文。
本案經檢察官林炎昇到庭執行職務。
中    華    民    國   100    年    10    月    11    日
                  刑事第四庭    審判長法  官  吳志誠
                                      法  官  吳森豐
                                      法  官  陳珍如
以上正本證明與原本無異。
如不服本判決應於收受送達後10日內向本院提出上訴書狀，其未
敘述上訴理由者，並得於提起上訴後10日內向本院補提理由書（
均須按他造當事人之人數附繕本）「切勿逕送上級法院」。
                                      書記官  劉清洪
中    華    民    國   100    年    10    月    14    日
附錄本案論罪科刑法條全文：
森林法第52條：
竊取森林主、副產物而有左列情形之一者，處6月以上5年以下有
期徒刑，併科贓額2倍以上5倍以下罰金：
一  於保安林犯之者。
二  依機關之委託或其他契約，有保護森林義務之人犯之者。
三  於行使林產採取權時犯之者。
四  結夥二人以上或僱使他人犯之者。
五  以贓物為原料，製造木炭、松節油、其他物品或培植菇類
    者。
六  為搬運贓物，使用牲口、船舶、車輛，或有搬運造材之設備
    者。
七  掘採、毀壞、燒燬或隱蔽根株，以圖罪跡之湮滅者。
八  以贓物燃料，使用於礦物之採取，精製石灰、磚瓦或其他物
    品之製造者。
前項未遂犯罰之。
第1項第5款所製物品，以贓物論，沒收之。